【裁判字號】    97,上易,2092
【裁判日期】    971104
【裁判案由】    竊盜
【裁判全文】
臺灣高等法院刑事判決                97年度上易字第2092號
上  訴  人
即  被  告  甲○○
                    國民
上列上訴人因竊盜案件，不服台灣台北地方法院九十七年度易字
第八０號，中華民國九十七年七月二十三日第一審判決（起訴案
號：台灣台北地方法院檢察署九十六年度偵字第二五三四０號）
，提起上訴，本院判決如下：
    主  文
上訴駁回。
甲○○緩刑貳年。
    事  實
一、甲○○因自民國八十八年五月間，經醫師診斷罹患躁鬱性、
    情感性精神疾病，即規則門診、長期服用藥物治療迄今，故
    其部分認知及記憶功能有下降情形，是因精神障礙，至使其
    辨識其行為違法或依其辨識而為行為之能力，顯著降低；竟
    萌意圖為自己不法所有，先於九十六年十一月二十三日中午
    十二時三十分許，在臺北市大安區○○○路○段二０六號前
    ，乘在該處擺攤販售手提包之丙○○疏於注意之際，徒手竊
    得陳列在該攤位之售價新臺幣（下同）八百八十元之「艾克
    尼詩」黑色手提包一個；得手後，又於同日中午十二時五十
    分許，前往臺北市大安區○○○路○段二一０號「紐巴倫忠
    孝門市」商店內，另行起意，以要求試穿鞋款為由，將門市
    小姐支開，再乘該門市負責人乙○○疏於注意之際，徒手竊
    取陳列架上售價一千零八十元之 NEW BALANCE手提包一個，
    立即攜出店外離去。嗣為乙○○發覺有異而追出，抓住甲○○並報警處理，員警據報到場後，扣得上開手提包二個，丙○○隨後亦至警察局指認其遭竊「艾克尼詩」手提包一個無
    誤，始悉上情。
二、案經被害人丙○○、乙○○訴由臺北市政府警察局大安分局
    訴由臺灣臺北地方法院檢察署檢察官偵查起訴。
    理  由
壹、程序問題：
    按被告以外之人於審判外之言詞或書面陳述，除法律有規定
    者外，不得作為證據；又被告以外之人於審判外之陳述，雖
    不符合同法第一百五十九條之一至第一百五十九條之四之規
    定，但經當事人於審判程序同意作為證據，法院審酌該言詞
    陳述或書面陳述作成時之情況，認為適當者，亦得為證據。
    當事人、代理人或辯護人於法院調查證據時，知有第一百五
    十九條第一項不得為證據之情形，而未於言詞辯論終結前聲
    明異議者，視為有前項之同意，刑事訴訟法第一百五十九條
    第一項及第一百五十九條之五分別定有明文。本判決下列所
    引用之各該被告以外之人於審判外之陳述（包含書面陳述）
    ，雖屬傳聞證據，惟當事人於本院審判期日中表示同意作為
    證據方法而不予爭執，本院審酌上開證據資料製作時之情況
    ，尚無違法不當及證明力明顯過低之瑕疵，亦認為以之作為
    證據應屬適當。揆諸前開規定，爰依刑事訴訟法第一百五十
    九條之五規定，認前揭證據資料均有證據能力，先予敘明。
貳、實體問題：
一、上揭事實，業據上訴人即被告甲○○於本院審理時坦承不諱
    （見本院卷第二三頁反面），核與證人乙○○、丙○○於原
    審之證述相符（見原審卷(二)第二八頁反面至三一頁反面），
    並有員警製作之扣押筆錄、扣押物品目錄表、贓物認領保管
    單及手提包照片附卷可考（見偵卷第一四至一六、一七—一
    、二０—一、二０—二、二三、二四頁），是被告自白核與
    事實相符，堪以採信。再按行為時精神障礙或其他心智缺陷
  ，致其辨識行為違法或依其辨識而行為之能力，顯著減低者，
    得減輕其刑；但於因故意或過失自行招致者，不適用之，刑
    法第十九條第二項、第三項分別定有明文。本件被告患有躁
    鬱性精神病，自八十八年五月十三日起，在國防醫學院三軍
    總醫院精神科規則門診迄今，患病後，受病情影響且長期服
    用藥物作用，經醫師於九十六年十一月施以腦部電腦斷層檢
    查，顯示其有大腦皮質萎縮之情形；另外，被告亦曾至財團
    法人長庚紀念醫院林口分院精神科就診，於九十一年七月間
    經醫師診斷為情感性精神病，於九十三年一月至九十四年八
    月期間，在該院精神科門診追蹤治療，依被告於此期間之病
    情研判，有失眠及憂鬱等症狀，尚不影響病患對事物及是非
    之判斷能力；被告因此領有中度精神障礙之殘障手冊等事實
    ，有國防醫學院三軍總醫院九十四年二月十八日院三醫勤字
    第０九七０００二二七三號函、長庚紀念醫院林口分院九十
    四年二月十九日（九七）長庚院法字第０一一０號函暨檢附
    病歷資料、三軍總醫院附設民眾診療服務處診斷證明書、處
    方箋、身心障礙手冊、全民健康保險卡正反面影本各一份在
    卷足憑（見原審卷(一)第一五、一六、二四、二九至三三三頁
    ，卷(二)第一一至頁）。復經原審函請國防醫學院三軍總醫院
    對被告施以精神鑑定，鑑定結論認為：被告可能因本身精神
    疾病及長期接受治療下，其部分認知及記憶功能有下降情形
    ，推斷其因精神障礙，至使其辨識其行為違法或依其辨識而
    為行為之能力顯著降低，有該院九十七年六月九日院三醫勤
    字第０九七０００八五０二號函檢附精神鑑定報告書附卷可
    參（見原審卷(二)第四五至五０頁）。綜合上情，被告於行為
    時，其辨識行為違法或依其辨識而行為之能力顯著降低，應
    屬有據。又被告自八十八年定期至精神科門診並服用醫師開
    立之藥物，於案發當天亦規則服藥，此據被告陳明在卷（見
    原審卷(一)第一三頁反面），惟無積極證據證明被告於案發當
    天服用藥物係屬本案竊盜犯行計畫之一部分，自難遽認被告
    有何故意或過失而自行招致其本身於案發當時之精神障礙情
    形，附此說明。本件事證明確，被告犯行堪以認定，雖其行
    為時，因精神障礙致其有辨識行為違法或依其辨識而行為之
    能力顯著降低之情形，但尚未達不能辨識或欠缺依其辨識而
    行為之能力之程度，故仍應依法予以論罪科刑。
二、核被告所為，係犯刑法第三百二十條第一項竊盜罪。被告先
    在丙○○攤位竊取「艾克尼詩」手提包一個，再至「紐巴倫
    忠孝門市」竊取NEW BALANCE包包1個，犯意個別，行為互異
    ，應予分論併罰。又查被告於行為時，因精神障礙致其有辨
    識行為違法或依其辨識而行為之能力顯著降低，業如前述，
    應依刑法第十九條第二項規定，均減輕其刑。
三、原審經詳細調查，以被告罪證明確，適用上揭規定，並審酌
    被告曾至美國哈佛大學修習法律研究科目，有證書一份附卷
    可按（見偵卷第三九頁），竟悖於所學，不思正途取財，先
    後徒手竊取供販售之包包各一個；惟被告竊取二個包包，合
    計售價不到二千元，損害甚微，二個包包分別由乙○○、丙○○領回，損害未至擴大；且被告年近花甲，自八十八年起
    即因罹患情感性躁鬱性精神病而定期服用藥物，病史將近十
    年，領有中度精神障礙之身心障礙手冊，致其有大腦皮質萎
    縮之情形，影響其辨識能力，均如前述；被告於本案行為前
    十年內，並無犯罪紀錄，有臺灣高等法院被告前案紀錄表附
    卷可參（見本院卷第一一至一三頁），素行非惡等一切情狀
    ，分別量處拘役十日、十五日及易科罰金之折算標準，並定
    應執行拘役二十日及易科罰金之折算標準。復說明被告之精
    神狀態，依前揭國防部三軍總醫院之精神鑑定報告，其因罹
    躁鬱性、情感性精神病之長期治療下，導致其部分認知及記
    憶功能下降，至使其辨識行為違法或依其辨識而行為之能力
    顯著降低，致為本案二次竊盜犯行，恐有影響社區民眾安全
    或侵害他人權利之虞，被告亦表示願意接受強制治療及安置
    （見原審卷(二)第六０頁），認為應依刑法第八十七條第二項
    前段、第三項規定，宣告被告於刑之執行完畢或赦免後，施
    以監護一年。核原審認事用法，並無不合，量刑亦屬允當。
    被告以原審判決不當為由上訴，請求撤銷改判，為無理由。
    惟被告於本院審理時，願意坦承犯行，有本院審理筆錄在卷
    可佐（見本院卷第二三頁反面）；且本院再三斟酌被告之犯
    行，認被告之行為需要的是治療，若以刑事刑罰之道予以警
    懲，尚非絕佳途徑，是本院因認對被告所宣告之刑，以暫不
    執行為適當，併宣告緩刑二年，以啟自新。至被告所受之監
    護保安處分宣告，依刑法第七十四條第五項規定，緩刑之效
    力不及於從刑與保安處分之宣告，自不影響，併予敘明。
據上論斷，應依刑事訴訟法第三百六十八條，刑法第七十四條第
一項第一款，判決如主文。
本案經檢察官王金聰到庭執行職務。
中    華    民    國    97    年    11    月    4     日
                  刑事第十七庭  審判長法  官 趙功恆
                                      法  官 陳世宗
                                      法  官 陳憲裕
以上正本證明與原本無異。
不得上訴。
                                      書記官 劉育妃
中    華    民    國    97    年    11    月    6     日
附錄：本案論罪科刑法條全文
刑法第三百二十條第一項：
（普通竊盜罪、竊佔罪）
意圖為自己或第三人不法之所有，而竊取他人之動產者，為竊盜
罪，處 5 年以下有期徒刑、拘役或 5 百元以下罰金。
意圖為自己或第三人不法之利益，而竊佔他人之不動產者，依前
項之規定處斷。
前二項之未遂犯罰之。


司法院資訊處製作；財團法人民間司法改革基金會備份。
